臺灣高等法院臺南分院刑事判決　　　　95年度上訴字第1183號
上　訴　人　臺灣臺南地方法院檢察署檢察官
上　訴　人
即　被　告　乙○○
　　　　　　　　　　現於臺灣高雄監獄另案執行中
選任辯護人　蔡淑文律師
上列上訴人因被告殺人案件，不服臺灣台南地方法院九十四年度
重訴字第五號中華民國九十五年九月八日第一審判決（起訴案號
：臺灣台南地方法院檢察署九十三年度偵字第一二七九七號；追
加起訴案號：九十五年蒞字第六六五六號），提起上訴，本院判
決如下：
    主  文
原判決關於被告乙○○寄藏手槍、共同殺人及定應執行刑部分，
均撤銷之。
乙○○殺人，處有期徒刑拾伍年，褫奪公權拾年，扣案附表編號
１至４所示槍枝及子彈均沒收。
其他上訴駁回（即營利聚眾賭博判處有期徒刑拾月、共同傷害判
處有期徒刑捌月及共同偽造公印文判處有期徒刑陸月部分）。
前項上訴駁回部分所處有期徒刑，與第二項所處有期徒刑，應執
行有期徒刑拾陸年拾月，褫奪公權拾年，扣案附表編號１至４所
示槍枝及制式子彈及偽造「曾清發」汽車駕駛執照壹張均沒收。
    事  實
一、追加起訴部分(提供賭博場所及聚眾賭博，一審卷331頁)：
　　乙○○與謝文正、黃新智、方建中、郭建成、黃士育、鄭有
　  宏、綽號阿源不詳成年男子，共同基於意圖營利概括犯意，
    自民國（下同）九十三年一月間某日起至五月間某日止，由
    乙○○提供台南縣西港鄉西港村「大慶瓜子行」工廠旁工廠
    、台南縣西港鄉○○村○○街十四號之四「新興電子遊藝場
    」為賭博場所，由謝文正負責圍勢、由黃新智負責圍勢並保
    管賭資，另由方建中、郭建成負責喜疊骨牌，由黃士育負責
    載送賭客，由鄭有宏負責把風兼任人頭，由綽號「阿源」負
    責分發檳榔、香菸給賭客，先後多次聚集邱中華、丙○○及
    其他不特定賭客賭博財物。由賭客以天九牌、籌碼牌為賭具
    ，其賭博及抽頭方法為由其中一名賭客輪流擔任莊家，其餘
    賭客任意押注，賭客以籌碼牌代替現金；點數大於莊家者，
    贏得與下注金額相同金錢；點數小於莊家者，賭資全歸莊家
    所有，再由乙○○向贏家抽取利潤，每贏新台幣（下同）一
    百元抽取三元，即贏一萬元抽三百元。
二、起訴部分（持有槍彈、傷害、恐嚇、殺人部分）：
　(一)犯案動機：
　　緣邱中華於九十三年四、五月間，因與丙○○至乙○○所設
  　上開賭場賭天九牌，賭輸後，分別積欠乙○○賭債一二○餘
    萬元、積欠丙○○賭債七○萬元，迄未償還，且於乙○○向
    其索討時避不見面，乙○○乃於九十三年六月三十日下午二
    時許，與丙○○至台南市○○街○段一巷一七四弄七二號邱
    中華住處催討，因邱中華不在，適其父邱振東在家，乃向邱
    振東表示，既然此事已報警，就得替邱中華處理賭債，雙方
    因而發生口角，其間邱中華二舅林世棟，警告「有膽別走」
    ，並欲外出報案，乙○○及丙○○誤以為林世棟欲找人來幫
    忙，心有未甘，而先行離開。
  (二)持有槍彈部分：
  　乙○○及丙○○二人，基上原因，而心生不滿，為繼續催討
    賭債及報復，乙○○乃於九十三年六月三十日下午二時許，
    先向李再乾借得附表編號１至４所示槍枝及子彈，未經許可
    而持有之。旋於同日即九十三年六月卅日下午二至三時五四
    分許，由乙○○打電話邀集友人謝文正（已另案判刑），並
    駕車載謝文正及丙○○至台南縣西港鄉○○村○○街十四號
    之四「新興電子遊藝場」，再糾集陳翰威、甲○○（該二人
    亦經另案判刑）至該遊藝場集合，其間乙○○取得附表編號
    １至４所示三支制式半自動手槍及子彈（即BERETTA廠製92D
    S型口徑9MM制式半自動手槍，槍枝管制編號0000000000；巴
    西TAURUS廠製PT-111型口徑9MM-制式半自動手槍，槍枝管制
    編號0000000000；奧地利GLOCK廠製19型口徑9MM制式半自動
　　手槍，槍枝管制編號0000000000；制式子彈八顆，口徑均為
　  9MM-），並指示丙○○開車先去勘查林世棟是否仍在上址，
    然後約定集合地點，隨即乙○○駕駛ＴＬ─七八○八號小客
　　車搭載謝文正（駕駛座旁）、陳翰威（謝文正後方）、甲○
　  ○（駕駛座後方），往台南市出發，約二十分鐘後，抵台南
    市土城媽祖廟，與丙○○會合後，丙○○乃將汽車停在該處
    ，並坐上乙○○所駕駛小客車（坐在駕駛座後方），於前往
    邱中華住處途中，渠等五人共同基於「未經許可持有制式槍
    彈」確定故意及「恐嚇危害安全、傷害」未必故意，由乙○
    ○指示後座丙○○，拿出預先準備以供必要時防身之具殺傷
    力制式手槍及子彈，由乙○○將其中一把巴西制TAURUS廠制
    半自動制式手槍（槍枝管制編號0000000000，內含彈匣一只
    裝有9MM-制式子彈八顆）分給駕駛座旁謝文正持有，另一把
    奧地利GLOCK-廠半自動手槍（槍枝管制編號0000000000，含
    彈匣一只及數目不詳制式子彈）交右後座陳翰威，餘一把義
    大利BERETTA-廠制式半自動式手槍（槍枝管制編號00000000
    00，含彈匣一只及數目不詳制式子彈）則由乙○○持有之。
  (三)傷害及恐嚇部分：
  　嗣乙○○、丙○○、甲○○、陳翰威及謝文正等五人，於當
    日即卅日下午四時廿七分許，抵邱中華上開住處外空地，立
    即將在場邱中華父親邱振東圍住，雙方理論，並商討如何清
    償債務，此時乙○○指示丙○○至道路上把風，以防對方人
    手到達，十一分鐘後，林世棟駕駛機車抵達，雙方於爭論過
    程中，因不滿林世棟談話語氣，由謝文正基於先前恐嚇危害
    安全及傷害犯意聯絡，於當日即三十日下午四時卅九分許，
    先以右腳，自林世棟背後，踹林世棟右後腹側，由甲○○、
    陳翰威出手毆打林世棟，由乙○○在大門右側泥地，自其右
    腰拿出所持手槍威嚇林世棟及邱振東，致生危害於安全，謝
    文正亦持槍立於林世棟前方，對準林世棟加以威嚇，致生危
    害於安全，進而持手槍追入大門，毆打林世棟頭部（彈匣於
    追打過程中，掉落於大門內），由甲○○於大門左側泥地，
    拿一支醬油空瓶，往屋內追打林世棟，陳翰威隨後亦在大門
    外左側泥地，撿拾二塊磚頭，追打林世棟，致林世棟受有左
    側頭皮撕裂傷約五公分、前胸部挫傷及肚皮上五公分挫傷等
    傷害。
  (四)殺人部分：
  　未幾，邱振東及林世棟分持釘有鐵釘木棒追出大門，甲○○
    、謝文正、陳翰威即分別逃出大門外，甲○○逃至路邊小客
    車旁，謝文正逃至大門外左側泥土地靠近道路附近，陳翰威
    則逃至大門外左側泥土地靠近籬笆附近，此時乙○○將其手
    槍對向天空威嚇，然邱振東仍追出，乙○○欲逃離時，在大
    門外水泥地跌倒，乙○○於混亂中情急下，竟將原「傷害犯
    意」提高為「殺人直接故意」，明知持槍對人開射，足致生
    命危險，竟持槍對著追來邱振東身體，射擊第一槍，由上往
    下擊中邱振東右小腿內側，貫穿出體外，造成右脛骨骨折，
    使邱振東木棍掉落，人也蹲下，然邱振東又持木棍站起，欲
    再追打乙○○，此時乙○○亦正爬起，見狀又朝邱振東身體
    ，由前向後，由上往下，由左向右（上述方位均以邱振東身
    體位置為準），接續射擊第二槍，打中邱振東左上臂外側，
    彈頭經左上臂穿出，再進入左胸外側第七肋間、左側橫隔膜
    、脾臟、左側第十一肋骨後弓，停於腰部左後方。適陳翰威
    在泥土地靠近籬笆附近，亦持槍對準邱振東身體，由後微向
    前，由下往上，由左至右（上述方位亦以邱振東身體位置為
    準），射擊第三槍，擊中邱振東左胸壁外側，貫穿出體外，
    造成心臟、肺臟破裂、胸腔內出血、左側第八肋骨及右側第
    五肋骨骨折，使邱振東因重創而蹲下，不支倒地，乙○○再
    擊發一槍，未擊中邱振東身體。此時乙○○、丙○○、謝文
    正、甲○○、陳翰威五人始上車，駕車逃逸。嗣邱振東經送
    奇美醫院急救後，於同日下午五時四十五分，終因受胸部及
    腳部多重性槍傷而不治死亡。
  (五)查獲經過：
  　嗣警員據報前往，於現場大門內，扣得彈匣一個（含口徑9M
    M-子彈八顆），彈殼四個、彈頭三個（一個在邱振東體內，
    二個分別在大門外右側鐵皮儲藏室及其前所停放汽車左後煞
    車燈內），再依現場裝設監視錄影帶，循線查獲謝文正、丙
    ○○、陳翰威、甲○○。旋乙○○因遭通緝，於九十三年十
    一月廿四日下午五時四十分許，在雲林縣台西鄉○○路二九
    九巷三五之十一號經警逮捕，當場扣得乙○○所有偽造「曾
    清發」駕駛執照一張（詳如後述），復經乙○○於九十三年
    十一月廿四日晚上八時五分許，帶警在雲林縣台西鄉○○路
    二九九巷卅五之六號前空地，某貨櫃底下，查獲附表編號１
    及２所示槍枝（含彈匣二個）、子彈十顆（子彈因鑑定拆解
    成彈殼及彈頭）。又於九十三年十一月廿五日下午五時四八
    分許，在雲林縣台西鄉海口村「鎮海宮」旁空地，某廢棄馬
    桶水槽，查獲附表編號３所示槍枝（含彈匣一個）、子彈二
    顆（子彈亦因鑑定拆解成彈殼及彈頭），始知上情。
三、起訴效力所及部分（即偽造公印文及偽造特許證書部分）：
　　又乙○○於九十三年上開逃逸期間，為躲避追緝，即與不詳
　  成年之人共同基於犯意聯絡，提供自己相片，交由該不詳成
    年之人，於不詳時地，偽造印有「交通部駕駛執照制發之章
    」公印文一枚，於其胞弟「曾清發」駕駛執照上，足生損害
    於曾清發及交通主管機關管理駕駛執照正確性
四、案經林世棟訴由臺南市警察局第三分局及臺南市警察局報請
    台灣台南地方法院檢察署檢察官偵查起訴及追加起訴。
    理  由
甲、證據能力方面：
    本件所採論罪證據資料，其中證人謝文正、丙○○、陳翰威
    、甲○○、郭政憲、黃新智於警詢、證人邱中華於偵查中之
    供述，雖均係被告以外之人於審判外陳述，惟檢察官、被告
    及辯護人於原審及本院審判程序均同意作為證據，本院復查
    無該等言詞陳述作成時，有何非出於自由意志不適當情況，
    依同法第一百五十九條之五第一項規定，自得採為本件認定
    事實之證據；另刑事警察局刑鑑字第○九三○二○七九八一
    號槍彈鑑定書、刑鑑字第○九三○二八三七五號槍彈鑑定書
    、刑鑑字第○九三○一四一二四九號等槍彈鑑定書函、台灣
    台南地方法院檢察署驗斷書、相驗屍體證明書，均係公務員
    職務上製作證明文書，本院查無該等文書有故意登載不實之
    顯不可信情況，依同法第一百五十九條之四第一款規定，自
    得採為本件認定事實之證據；又財團法人奇美醫院診斷證明
    書，係從事業務之人，於通常業務過程所須製作證明文書，
    本院亦查無該文書有何故意登載不實之顯不可信情況，依同
    法第一百五十九條之四第二款規定自得採為本件認定事實之
    證據。
乙、實體部分：
一、供給賭博場所及聚眾賭博部分（即追加起訴部分）：
    訊據被告對事實一所示事實，除否認提供台南縣西港鄉○○
    村○○街十四號之四「新興電子遊藝場」為賭博場所，及與
    郭政憲等人有共犯外，其餘部分均坦承不諱。惟查事實一所
    示事實，業據證人郭政憲、黃新智、丙○○於警訊證述甚詳
    （詳警卷(一)五、五二至五五頁），核與證人邱中華偵查中結
    證情節、證人邱中智、林世棟於原審證述相符（詳一審卷二
    五七、二六八、三三二至三三五頁）。是被告供給賭博場所
    及聚眾賭博犯行，事證明確，均堪認定。被告否認有提供場
    所及否認有與郭政憲等人共犯聚眾賭博，均為卸責之詞，不
    足採信。至公訴人追加起訴意旨（詳一審卷三三一頁）：認
    被告尚以台南縣西港鄉南海村中港三號之一為賭場，然此為
    被告所否認，且依上開證人郭政憲等人供述證據，均未能證
    明此情，故被告被訴該部分犯行，尚屬不能證明。惟公訴人
    認此部分與前揭有罪部分，有連續犯裁判上一罪關係，爰不
    另為無罪諭知，併此敘明。
二、持有槍彈及傷害（含恐嚇）部分：
    訊據被告對於上開事實二(二)(三)所示事實，除辯稱：伊未傷害
    告訴人林世棟外，餘均坦承不諱。惟查事實欄四、五所示事
    實，業據證人林世棟、邱中智於原審結證在卷（詳原審二五
    八、二六九頁），核與證人即共犯謝文正、陳翰威、甲○○
    於警訊供述情節相符（詳警卷(一)二、三、十三、十四、廿四
    、廿五頁），且經原審勘驗現場監視錄影光碟無訛，有原審
    堪驗筆錄及該光碟翻拍照片在卷足憑，復有奇美醫院出具林
    世棟受傷診斷證明書在卷可憑（詳偵查卷(一)一○○至一○一
    頁）及上開槍彈扣案可佐。被告此部分犯行，事證明確，堪
    以認定。被告所辯，為卸責之詞，不足採信。
三、殺人部分：
    訊據被告對事實二(四)所示事實，除辯稱：伊有先對地及對空
    各開一槍，對地一槍擊中被害人邱振東腿部；伊第三槍係擊
    中邱振東左胸部；伊係躺在地開槍，伊站起來後就未再開槍
    ；邱振東左上臂那一槍是被陳翰威擊中，非伊所擊；伊係危
    急情狀下開槍，伊無殺人犯意云云。惟查：
  (一)本件被害人邱振東確係在事實二(四)所示時地，因右小腿內側
    、左上臂外側、左胸壁外側各擊中一槍，右小腿一槍，貫穿
    出體外，造成右脛骨骨折傷勢，左上臂外側一槍，彈頭經左
    上臂穿出，再進入左胸外側第七肋間、左側橫隔膜、脾臟、
    左側第十一肋骨後弓，停於腰部左後方，左胸壁外側一槍，
    貫穿出體外，造成心臟、肺臟破裂、胸腔內出血、左側第八
    肋骨及右側第五肋骨骨折，經送財團法人奇美醫院急救後，
    終於同日下午五時四十五分，因受胸部及腳部多重性槍傷而
    不治死亡，業經台灣台南地方法院檢察署檢察官督同該署及
    法務部法醫研究所法醫師相驗及解剖鑑定，有法務部法醫研
    究所93年法醫所醫鑑字第0991號解剖鑑定報告、該所九十四
    年五月五日法醫理字第0940001601號函及台灣台南地方法院
    檢察署驗斷書、相驗屍體證明書在卷可稽。
  (二)又本件案發後警員據報前往現場，於現場大門內，扣得彈匣
    一個（含口徑9MM-子彈八顆），彈殼四個、彈頭三個（一個
    在邱振東體內，二個分別在大門外右側鐵皮儲藏室及其所停
    放汽車左後煞車燈），有警員所制現場勘查報告表、現場平
    面圖、現場採證照片在卷可憑（詳相驗卷七一至八七頁、偵
    查卷(一)六三頁）。且將扣案該四顆彈殼，送請刑事警察局鑑
    定由何槍枝擊發，認為送鑑彈殼四顆，經顯微鏡比對結果，
    其中三顆彈殼（編號1至3），其彈底特微紋痕均相吻，認均
    係由同一槍枝Ａ槍（按即被告乙○○所持槍枝）所擊發；另
    一顆彈殼（編號30），經以顯微鏡比對結果，其與同案送鑑
    三顆彈殼（編號1至3）彈底特徵紋痕不同，認係由另一槍枝
    Ｂ槍（按即陳翰威所持槍枝）所擊發，有該局刑鑑字第○九
    三○一四一二四九號槍彈鑑定書在卷足憑（詳偵查卷(一)四四
    至五二頁、原審卷一七八至一八四頁）。又採自「台南市○
    ○街○段一巷一七四弄七二號」之「彈頭二顆」經檢測後，
    其銀色彈頭未發現血跡，金色彈頭表面血跡DNA─STR型別與
    死者邱振東相符。於送件彈頭三顆，因其中二顆彈頭，欠缺
    足資比對紋痕，致無法比對；故僅餘一顆彈頭，經比對結果
    ，其與同案送鑑槍枝管制編號0000000000制式手槍（按即被
    告乙○○所持槍枝）試射彈頭，其來復線特徵紋痕相吻合，
    認係由該槍枝所擊發。該彈頭係指台南市警察局第三分局九
    十三年六月三十日，以南市警刑鑑字第93-306號刑事案件證
    物採驗紀錄表，送鑑證物編號三彈頭（採證處所為台南市立
    殯儀館），非為函內附件說明欄(三)所示二顆金色、銀色彈頭
    （採證處所為台南市○○街○段一巷一七四弄七二號），業
    經刑事警察局以中華民國九十四年十一月十七日刑鑑字第09
    40130134號、九十五年一月十一日刑鑑字第0950000628號函
    覆原審在卷。參以證人邱中智於原審證稱：於現場聽到四聲
    槍響等語及證人林世棟於原審結稱：乙○○擊發第一槍打中
    邱振東腳部等語（詳原審卷二七五、二七六、二六三頁）。
    凡此，均足見被告乙○○於現場擊發三槍，第一槍擊中被害
    人右小腿內側，共犯陳翰威擊發一槍，均足認定。
  (三)上開鑑定物，係由被害人邱振東體內取出，其中由被告乙○
    ○所持槍枝擊發該彈頭，係由法醫師潘至信於解剖邱振東屍
    體時，由其左上臂外側槍傷路徑取獲，此一事實，有上開解
    剖鑑定書在卷足憑，並經證人潘至信於原審結證無訛（詳原
    審卷三四四頁），足見該左上臂外側槍傷，係被告乙○○所
    所持槍枝擊發第二發子彈擊中，亦足認定。
  (四)又左胸臂外側那一槍，經原審提示現場監視錄影光碟翻拍照
    片，由證人潘至信依照片中顯示被告乙○○、共犯陳翰威、
    被害人邱振東相關位置，請其鑑定究係由被告乙○○、共犯
    陳翰威何人所持槍枝擊中，據其結稱：左胸臂外側那一槍，
    經鑑定結果，是由後微微向前，由下向上，從左到右，前後
    部位，是依死者身體的位置為準，因這射擊角度如由後向前
    是被告射擊的，應是由前向後穿白衣服那個人（指陳翰威）
    ，是站在死者的左後方，他射擊的角度應由後向前，如是被
    告的話，他站在死者左前方，射擊出來應該會前向後；且槍
    擊中心臟，被害人被擊到後不可能還會站起來等語（詳原審
    卷三四三、三四四、三四六頁）。足見被害人左胸臂外側該
    一槍，應係同案陳翰威持槍枝所擊發子彈擊中，並非被告乙
    ○○所持槍枝擊中，亦堪認定。佐以原審上開現場監視錄影
    光碟勘驗筆錄及該光碟翻拍照片暨證人邱中智於原審結稱：
    是乙○○站起來要往外跑時，靠近他們的車子時候，我又聽
    到第四聲等語，及證人林世棟亦結稱；被告並未對空鳴槍示
    警等語，自足認被害人邱振東因重創而蹲下，不支倒地後，
    乙○○再擊發一槍，未擊中邱振東身體。
  (五)被害人邱振東與被告乙○○槍擊時，尚有段距離，其所持狼
    牙棒亦未擊中其身體，此事實已據證人邱中智、林世棟於原
    審結證在卷，並有原審上開勘驗筆錄及光碟翻拍照片在卷足
    佐，足見被告乙○○尚未遭受現在不法侵害，並無正當防衛
    可資主張，亦足認定。
  (六)又被告乙○○明知胸部為人體重要部位，子彈貫穿足致生命
    發生重大難治危險，仍基於朝邱振東身體射擊，使邱振東中
    槍（分別為左上臂外側及右小腿內側），致邱振東經送醫後
    ，因受胸部及腳部多重性槍傷而不治死亡，足見被告有殺人
    直接故意，亦堪認定。
  (七)綜上事證，此部分犯行，事證明確，被告犯行，堪以認定。
    被告所辯，為卸責之詞，不足採信。
四、偽造公印文及特種文書部分：
    查事實三所示事實，業據被告於原審坦承，核與證人曾清發
    於警訊證述相符（詳警卷(二)十五至十六頁），並有偽造「曾
    清發」汽車駕駛執照扣案可佐，被告此犯行，堪以認定。
丙、論罪科刑部分：
一、新舊法比較部分：
    按行為後法律有變更者，適用行為時之法律。但行為後之法
　  律有利於行為人者，適用最有利於行為人之法律，刑法第二
    條第一項定有明文。查被告行為後，刑法業於九十四年二月
    二日修正公布，並於九十五年七月一日生效施行。茲比較本
    件所涉新舊刑法如下：
  1.連續犯部分：
  　按被告行為後，刑法第五十六條連續犯規定，業於九十四年
    一月七日修正公布刪除，並於九十五年七月一日施行，則被
    告所犯上述各罪，應依數罪併罰規定分論併罰，此刪除雖非
    犯罪構成要件變更，但顯已影響行為人刑罰法律效果，自屬
    法律有變更，比較新舊法結果，修正後規定，並非較有利於
    被告。依刑法第二條第一項前段規定，仍應適用較有利於被
    告之行為時法律（即舊刑法）論以連續犯（最高法院九十五
    年第八次刑事庭會議決議參照）。
  2.牽連犯部分：
  　按被告行為後，刑法第五十五條牽連犯規定，業於九十四年
    一月七日修正公布刪除，並於九十五年七月一日施行，則被
    告所犯上述各罪，應依數罪併罰規定分論併罰，此刪除雖非
    犯罪構成要件之變更，但顯已影響行為人刑罰法律效果，自
    屬法律有變更，比較新舊法結果，修正後規定，並非較有利
    於被告，依刑法第二條第一項前段規定，仍應適用較有利於
    被告行為時法律（即舊刑法）論以牽連犯（最高法院九十五
    年第八次刑事庭會議決議參照）。
  3.定應執行刑部分：
  　又修正前刑法第五十一條第五款規定：「數罪併罰，分別宣
    告其罪之刑，宣告多數有期徒刑者，於各刑中之最長期以上
    ，各刑合併之刑期以下，定其刑期。但不得逾二十年」。修
    正後刑法第五十一條第五款則規定：「宣告多數有期徒刑者
    ，於各刑中最長期以上，各刑合併之刑期以下，定其刑期。
    但不得逾三十年」。比較結果，修正後刑法，並非較有利於
    行為人，依刑法第二條第一項前段規定，仍應依修正前刑法
    ，定其應執行之刑（最高法院九十五年第八次刑事庭會議決
    議參照）。
  4.共犯部分：
  　刑法第二十八條關於共犯規定，由原條文：「二人以上共同
    實施犯罪之行為者，皆為正犯」，修正為：「二人以上共同
    實行犯罪之行為者，皆為正犯」。揆諸本條修正理由，係將
    陰謀共同正犯、預備共同正犯，排除於本條規定正犯概念內
    ，並無礙於現行實務處罰「共謀共同正犯」之立場。而本件
    被告既屬實行犯罪行為正犯，新刑法亦並未較有利於被告，
    自應依修正施行後刑法第二條第一項前段規定，適用被告行
    為時即修正前刑法第二十八條規定予以處斷，均併予敘明。
  5.修正後刑法第五十五條但書「科刑之限制」，其係法律明文
    化，非屬法律變更，故不生新舊法比較適用問題，自應引用
    修正後第五十五條規定（依最高法院九十五年第八次刑事庭
　  決議）。
  6.被告行為時修正前刑法第三十七條第二項規定：「宣告六月
    以上有期徒刑，依犯罪之性質認為有褫奪公權之必要者，宣
    告一年以上十年以下褫奪公權」，但修正後刑法第三十七條
    第二項則規定：「宣告一年以上有期徒刑，依犯罪之性質認
    為有褫奪公權之必要者，宣告一年以上十年以下褫奪公權」
    。然按褫奪公權為從刑之一種，且與主刑有從屬關係，應依
    從刑從屬於主刑原則，不得就新舊法割裂適用（最高法院八
    十七年台非字第四○○號、八十七年台上字第二○二六號判
    決參照）。
  7.另關於刑法規定各罪法定刑有罰金刑者：原應適用罰金罰鍰
    提高標準條例第一條前段規定：「依法律應處罰金、罰鍰者
    ，就其原定數額得提高為二倍至十倍」（按該條規定業於七
    十二年七月廿七日經司法院、行政院令發布：依勘亂時期罰
    金罰鍰提高標準條例第一條前段及第三條規定將刑法定有罰
    金各條罰金數額，均提高為十倍。並自七十二年八月一日起
    施行）。然九十五年七月一日施行刑法施行法第一條之一前
    段則規定：「中華民國九十四年一月七日刑法修正施行後，
    刑法分則編所定罰金之貨幣單位為新台幣。九十四年一月七
    日刑法修正時，刑法分則編未修正之條文定有罰金者，自九
    十四年一月七日刑法修正施行後，就其所定數額提高為三十
    倍」。以刑法第二百七十七條傷害罪為例，該條第一項規定
    ：「傷害人之身體或健康者，處三年以下有期徒刑、拘役或
    一千元以下罰金」。罰金部分如依罰金罰鍰提高標準條例第
    一條前段規定，應為銀元一萬元（即新台幣三萬元），則依
    罰金罰鍰提高標準條例第一條前段與九十五年七月一日施行
    之刑法施行法第一條之一前段規定，二者罰金上限，均為新
    台幣三萬元。次按刑法第三十五條第二項規定：「同種之刑
    ，以最高度之較長或較多者為重。最高度相等者，以最低度
    之較長或較多者為重」。因而罰金下限，依新刑法第三十三
    條第五款規定：「罰金：新臺幣一千元以上，以百元計算之
    」。依舊刑法第三十三條第五款規定：「罰金：一元以上」
    。二者比較結果，顯以舊刑法罰金下限為較輕，而有利於被
    告。則依新刑法第二條第一項前段從舊從輕原則，本件關於
    被告所犯刑法第二百十二條、第二百六十八條、第二百七十
    七條罪名，自應均適用修正前舊刑法及罰金罰鍰提高標準條
    例第一條前段規定，併此敘明。
  8.綜合比較結果，本件應適用上開修正前刑法相關規定，對於
    被告較為有利，則基於從刑隨同主刑適用同一準據法原則，
    關於本件駕駛執照沒收規定，仍應適用修正前刑法第三十八
    條第一項第二款規定，併此說明。
二、論罪科刑部分：
    核被告所為，係犯槍砲彈藥刀械管制條例第七條第四項、第
    十二條第四項持有制式手槍、子彈罪、刑法第二百六十八條
    意圖營利聚眾賭博、供給賭博場所罪、刑法第二百七十七條
    第一項傷害罪、刑法第二百七十一條第一項殺人罪、刑法第
    二百十八條第一項偽造公印文罪、刑法第二百十二條偽造特
    許證罪。被告所犯意圖營利聚眾賭博、供給賭博場所罪、傷
    害罪、持有手槍罪、偽造公印文罪、偽造特許證罪，分別與
    事實欄所示共犯彼此間，有犯意聯絡及行為分擔，均為共同
    正犯。又被告先後多次意圖營利聚眾賭博、供給賭博場所犯
    行，時間緊接，犯罪構成要件相同，顯係基於概括犯意反覆
    為之，為連續犯，應依修正前刑法第五十六條規定，各論以
    一罪，並依法加重其刑。被告以一聚賭抽頭行為，同時觸犯
    上揭供給賭博場所及意圖營利聚眾賭博罪，又其以一持有行
    為，同時觸犯上開持有制式手槍、子彈罪，均為想像競合犯
    ，應均依刑法第五十五條後段規定，分別從一重意圖營利聚
    眾賭博罪、持有制式手槍處斷。被告所犯偽造公印文罪與偽
    造特許證罪，及被告所犯持有手槍罪與殺人罪間，彼此間均
    有方法與結果牽連關係，俱為牽連犯，應均依修正前刑法第
    五十五條前段規定，從一重以偽造公印文罪、殺人罪處斷。
    至被告持槍對著被害人係以加害生命之事，恐嚇他人至生危
    害安全，然此恐嚇危害安全危險行為，已為傷害實害行為所
    吸收，不另論罪。又被告所犯意圖營利聚眾賭博、傷害罪、
    殺人罪、偽造公印文罪，犯意各別，罪質互異，應分論併罰
    。又被告所犯偽造公印文，雖未經起訴，然與起訴偽造特許
    證罪，有牽連犯裁判上一罪關係，為起訴效力所及，本院自
    應併予審究。
三、撤銷改判部分（即殺人及寄藏槍彈部分）：
  (一)殺人罪部分：查被告乙○○持槍射殺被害人邱振東係於雙方
    追打混亂中情急之下，因被告乙○○離去時跌倒在地，始臨
    時起意持槍射殺被害人，其殺害被害人係出於臨時起意，並
    未與共犯陳翰威有任何殺人犯意聯絡，已如前述。然原判決
    竟認意被告與共犯陳翰威間，就槍殺被害人邱振東，渠等二
    人彼此間有犯意聯絡及行為分擔，認事用法，自有未當。
  (二)寄藏槍彈部分：查本件起訴書係記載，九十三年六月三十日
    下午被告乙○○駕車載丙○○等五人前往被害人處，於途中
    乙○○五人共同基於持有槍彈及恐取財之犯意聯絡，乙○○
    指示丙○○將三把製式手槍取出分配（詳起訴書第一頁），
    本件檢察官起訴書雖於槍枝三把及制式子彈後面，以括號方
    式註明：（上開槍彈約於九十一年間，乙○○由真實姓名年
    籍均不詳之綽號瘦欽男子處取得持有），但對於被告受瘦欽
    寄藏，被告基於寄藏犯意而持有之犯罪構成要件具體事實，
    起訴書隻字未提，已難謂此部分，檢察官有起訴被告受瘦欽
    寄藏槍彈犯行。再者，本件檢察官起訴書所記載被告所犯法
    條亦未記載被告係犯槍砲彈藥刀械管制條例第七條第四項、
    第十二條第四項寄藏槍彈罪。依此，益證本件檢察官並未起
    訴被告基於寄藏犯意而持有附表所示槍彈。次按法院不得就
    未經起訴犯罪予以審判，刑事訴訟法第二百六十八條亦有明
    文。據此，原判決竟就扣案附表編號１至４所示槍彈，認定
    被告係犯槍砲彈藥刀械管制條例第七條第四項、第十二條第
    四項寄藏槍彈罪，即有未受請求事項，予以審判之違誤。
  (三)上開殺人罪及寄藏槍彈部分，被告上訴意旨及檢察官上訴意
    旨，雖均未指摘，然原判決關於此部分認事用法，既有可議
    ，即屬無可維持，自應由本院將原判決關於此部分及其定應
    執行，均予撤銷改判。
  (四)爰審酌被告前有煙毒等前科，素行欠佳，有台灣高等法院被
    告全國前案紀錄表在卷足憑，因攜槍前往找被害人邱振東理
    論，於遭致被害人反擊時，竟持槍恣意槍殺被害人邱振東，
    手段兇殘，危害社會治安等犯罪情節及所生危害已重，犯後
    態度尚乏悔意等一切情狀，對被告殺人部分，判處有期徒刑
    十五年。又被告所犯殺人罪性質，本院認有褫奪公權必要，
    爰依刑法併宣告被告褫奪公權十年。又扣案附表編號１至４
    所示槍彈，均屬違禁物，已如前述，依法應予宣告沒收。至
    檢察官上訴意旨，指摘原判決關於被告殺人部分量刑過輕云
    云。另被告上訴意旨，關於殺人部分，指摘原判決量刑過重
    云云。依上所述，檢察官及被告上訴意旨，所為指摘均無理
    由。另原審對被告判處寄藏槍彈罪部分，此部分既未經起訴
    而予審判，則僅須將原判決關於被告此部分論罪科刑撤銷，
    即為已足，併此說明。
四、上訴駁回部分（即聚眾營利賭博、傷害、偽造公印文）：
  (一)原判決關於被告聚眾營利賭博、傷害、偽造公印文部分，以
    被告罪證明確，因予適用刑法第二條第一項前段、修正前刑
　　法第二十八條、第五十六條、刑法第二百六十八條、第二百
　  七十七條第一項、第二百十八條第一項、第二百十二條、刑
    法第三十八條第一項第一款、第三款，罰金罰鍰提高標準條
    例第一條前段規定，併審酌被告前有煙毒等前科，素行欠佳
　　，有台灣高等法院被告全國前案紀錄表在卷足憑，聚賭抽頭
　  圖利，且僅因不滿告訴人林世棟談話語氣，即以拳腳相向，
    進而持槍毆傷，造成林世棟身體多處傷害，復於遭受通緝期
    間，偽造其胞弟駕駛執照以掩飾身分，其犯罪情節及所生危
    害已重，犯後僅坦承部分犯行，尚乏悔意等一切情狀，對被
    告所犯連續營利聚眾賭博部分判處有期徒刑十月，共同傷害
    部分判處有期徒刑八月，共同偽造公印文部分判處有期徒刑
    六月，以資懲儆。又扣案偽造「曾清發」汽車駕駛執照一張
    ，係被告因犯罪所得，且屬被告所有，已據被告供明在卷，
    併予宣告沒收。並敘明被告所犯共同傷害罪名項下，應併予
    諭知將扣案附表編號１至４所示槍彈均予依法宣告沒收。
  (二)本院經核，原判決就被告所犯聚眾營利賭博、傷害、偽造公
    印文部分，認事用法，均無不當，量刑亦稱妥適。檢察官及
    被告上訴意旨，亦均指摘原判決不當。依上論述，本院認原
    判決對被告所為量刑，符合罪刑相當原則，並無不當，是檢
    察官及被告就被告上開所犯各罪指摘原判決，均無理由，就
    此部分上訴，本院自應均予駁回。
五、定應執行刑部分：
    本件上開殺人罪撤銷改判部分所處有期徒刑十五年及褫奪公
    權十年暨沒收部分，應與前開上訴駁回部分，被告所犯連續
    營利聚眾賭博判處有期徒刑十月，共同傷害判處有期徒刑八
    月，共同偽造公印文判處有期徒刑六月及沒收部分，依法定
    其應執行刑為十六年十月，褫奪公權十年，扣案附表編號１
　　至４所示槍彈及偽造「曾清發」汽車駕駛執照一張均沒收。
丁、公訴意旨另以：乙○○因邱中華積欠其賭債，乃與謝文正、
    丙○○、陳翰威、甲○○等人，共同基於恐嚇取財之犯意聯
    絡，欲藉由持有槍彈及人多勢眾方式，恐嚇邱中華家人，以
    達索取債務目的。謝文正等五人乃於九十三年六月三十日，
    共乘一部小客車，前往邱中華住處，途中乙○○將事先準備
    手槍一把（含子彈）分予謝文正，其餘二把則由陳翰威及乙
    ○○自己分別持有。抵目的地後，因邱中華不在，其等五人
    即先行找邱振東理論，並仗人多勢眾恐嚇邱振東，以此方式
    ，欲威迫邱振東及邱中華使心生畏怖，由邱振東通知邱中華
    清償債務。因認被告乙○○另涉犯刑法第三百四十六條第三
    項、第一項恐嚇取財未遂罪云云。然訊據被告乙○○堅決否
    認有恐嚇取財犯行，辯稱：九十三年六月卅日下午，伊至邱
    中華住處是要前往理論情事，非為要索討債務等語。經查：
  (一)被告與謝文正等人，於林世棟返家不久，雖以腳及持槍毆傷
    林世棟，惟被告已否認主觀上有藉此行為，以達逼迫林世棟
    或邱振東等人同意如何清償賭債，且由證人林世棟於警局證
    述：（歹徒第二次來時做何事？）第二次歹徒前來時，起先
    我不在現場，我姐姐打電話告訴我有五人來家裡，叫我趕過
    去，於是我立即趕至現場，見五個人將邱振東圍住，我即告
    訴他們，中華跑掉與中旗無關，與我們也沒關係，乙○○說
    「你說那是什麼話」，另謝文正站在後面，立即用腳踢我，
    隨後他們五人就圍上來一起毆打我們，我被打後要跑進屋內
    時，被歹徒持酒瓶及手槍毆打身體及頭部等語，足認被告與
    謝文正等人對林世棟施加不法腕力，確因雙方一言不合而起
    ，僅有單純傷害犯意。是公訴人指此亦為被告恃為催討賭債
    不法手段，即屬無憑。至被告雖多達五人一同前往理論，然
    須有該當惡害通知或施輕度強暴脅迫，始足構成刑法上恐嚇
    ，僅單純人多勢眾，尚不構成本罪。惟公訴人認被告此部分
    犯行與上揭論罪科刑傷害罪，有方法結果牽連關係，屬裁判
    上一罪，爰不另為無罪諭知。
  (二)另證人林世棟、邱中智於原審供稱：乙○○要求負責償還邱
    中華積欠賭債，否則要殺害全家云云，此與上開事證不合，
    自不足採為不利被告認定。
據上論斷，應依刑事訴訟法第三百六十九條第一項前段、第三百
六十八條、第三百六十四條、第二百九十九條第一項前段，槍砲
彈藥刀械管制條例第七條第四項、第十二條第四項，刑法第十一
條前段、第二條第一項前段、刑法第二百七十一條第一項、修正
前刑法第五十五條、第五十一條第五款、第三十七條第二項、刑
法第三十八條第一項第一款、第三款，罰金罰鍰提高標準條例第
一條前段，判決如主文。
本案經檢察官楊治宇到庭執行職務。
中　　華　　民　　國　　 96　　年　　1　　月　　17　　日
                  刑事第六庭    審判長法　官  蔡  崇  義
                                      法　官  杭  起  鶴
                                      法　官  董  武  全
以上正本證明與原本無異。
營利聚眾賭博、傷害部分均不得上訴。
其餘部分如不服本判決，應於收受本判決後十日內向本院提出上
訴書狀。其未敘述上訴理由者並得於提起上訴後十日內向本院補
提理由書狀（均須按他造當事人之人數附繕本）「切勿逕送上級
法院」。
　　　　　　　　　　　　　　　　　　　書記官  許  美  惠
中　　華　　民　　國　　 96　　年　　1　　月　　17　　日
附錄法條：
槍砲彈藥刀械管制條例第七條第一項、第四項：
未經許可，製造、販賣或運輸火砲、肩射武器、機關槍、衝鋒槍
、卡柄槍、自動步槍、普通步槍、馬槍、手槍或各類砲彈、炸彈
、爆裂物者，處死刑、無期徒刑或七年以上有期徒刑；處徒刑者
，併科新臺幣三千萬元以下罰金。
未經許可，持有、寄藏或意圖販賣而陳列第一項所列槍砲、彈藥
者，處五年以上有期徒刑，併科新台幣一千萬元以下罰金。
第一項至第三項之未遂犯罰之。
槍砲彈藥刀械管制條例第十二條第四項：
未經許可，持有、寄藏或意圖販賣而陳列子彈者，處五年以下有
期徒刑，併科新臺幣三百萬元以下罰金。
刑法第二百七十一條第一項：
殺人者，處死刑、無期徒刑或十年以上有期徒刑。
刑法第二百十八條第一項：
偽造公印或公印文者，處五年以下有期徒刑。
刑法第二百十二條、
偽造、變造護照、旅券、免許證、特許證及關於品行、能力服務
或其他相類之證書、介紹書，足以生損害於公眾或他人者，處一
年以下有期徒刑、拘役或三百元以下罰金。
刑法第二百六十八條：
意圖營利，供給賭博場所或聚眾賭博者，處三年以下有期徒刑，
得併科三千元以下罰金。
刑法第二百七十七條第一項：
傷害人之身體或健康者，處三年以下有期徒刑、拘役或一千元以
下罰金。
 附表：
┌──┬───┬──────┬───┬────────┐
│編號│出產國│廠牌型號　　│口徑　│槍枝管制編號　　│
├──┼───┼──────┼───┼────────┤
│１　│義大利│BERETTA廠製 │9MM   │0000000000號    │
│　　│　　　│92DS型一支  │　　　│　　　　　      │
├──┼───┼──────┼───┼────────┤
│２　│巴西　│TAURUS廠製  │9MM   │0000000000號    │
│　　│　　　│PT111型一支 │　　　│　　　　　      │
├──┼───┼──────┼───┼────────┤
│３　│奧地利│GLOCK廠製   │9MM   │0000000000號    │
│　　│　　　│19型一支    │　　　│　　　　　      │
├──┼───┼──────┼───┼────────┤
│４  │      │制式子彈八顆│9MM   │                │
└──┴───┴──────┴───┴────────┘
